【裁判字號】    92,重上更(二),278
【裁判日期】    921224
【裁判案由】    傷害
【裁判全文】
臺灣高等法院臺南分院刑事判決          九十二年度重上更(二)字第二七八號  Ｇ
      上  訴  人
      即  被  告  乙  ○  ○
      選任辯護人  黃  俊  仁
右上訴人因傷害案件，不服臺灣雲林地方法院八十六年度易字第九二四號中華民國八
十七年三月二十七日第一審判決（起訴案號：臺灣雲林地方法院檢察署八十六年度偵
字第一一七三號），提起上訴，判決後經最高法院二次發回更審，本院判決如左：
      主      文
原判決撤銷。
乙○○無罪。
      理      由
一、公訴意旨略以：被告乙○○原係雲林縣警察局斗六分局刑事組偵查員，為公務員
    ，於民國（下同）八十五年七月二十日在該分局擔任值日，受理轄區內各派出所
    解送之人犯，並對人犯訊問製作筆錄。該日上午八時許，有莿桐分駐所警員丙○○，解送於當日凌晨三時許在雲林縣莿桐鄉○○村○○路六十四號，查獲之竊盜
    犯丁○○至該分局刑事組，由其受理訊問，因丁○○初僅承認於查獲當日行竊一
    次，其認丁○○供述有所保留，欲迫使之供出其他竊盜犯行，竟於同日十二時許
    ，與數名不詳姓名之成年人，共同假借職務上訊問人犯之機會，基於普通傷害之
    犯意聯絡，在刑事組之辦公室內，先以膠帶矇住丁○○之眼睛，再以不詳硬物打
    擊丁○○腳底，迫使之供出其他竊盜犯行未果，復將丁○○拉至分局內另一處所
    ，除去丁○○身上所有衣物，將丁○○雙手雙腳綁住吊起，中間以木棍貫穿雙手
    雙腳及兩膝後面，並用布壓住口鼻灌水，見丁○○痛苦欲掙脫，復壓住丁○○手
    部，致丁○○受有雙腳底瘀血、左手小臂、左小腿紅腫瘀血、左橈骨骨折之傷害
    ，丁○○無奈被迫承認其他竊盜案件後，始將丁○○放下並幫忙穿好衣物拖回刑
    事組辦公室，再將膠帶取下，由其續行製作筆錄，繼於同日下午二時許，交由該
    分局偵查員林進程、許訓覟、涂志榮帶同丁○○外出查贓，再於同日下午六時許
    ，由該分局警備隊隊員郭潤坤、陳哲泰，將丁○○移送臺灣雲林地方法院檢察署
    ，嗣於同日下午八時許，丁○○接受內勤檢察官訊問，因檢察官發覺丁○○左手
    臂受傷，始由丁○○供出查知上情，因認乙○○涉有傷害之罪嫌云云。
二、按犯罪事實應依證據認定之，無證據不得推定其犯罪事實；又不能證明被告犯罪
    或其行為不罰者，應諭知無罪之判決，為刑事訴訟法第一百五十四條、第三百零
    一條第一項所明文。又刑事訴訟法上所謂認定犯罪事實之證據，係指足以認定被
    告確有犯罪行為之積極證據而言，該項證據自須適合於被告犯罪事實之認定，始
    得採為斷罪資料（參照最高法院二十九年上字第三一○五號判例）。復按告訴人
    之告訴，係以使被告受刑事訴追為目的，是其陳述是否與事實相符，仍應調查其
    他證據，以資審認（最高法院五十二年度台上字第一三００號判例參照）。告訴
    人之指訴，須無瑕疵可指，且就其他方面調查，又與事實相符，始足採為認定犯
    罪事實之憑證。苟積極證據不足證明犯罪事實，被告之抗辯或反證縱屬虛偽，仍
    不能以此資為積極證據應予採信之理由，而應為被告有利之認定（最高法院七十
    年台上字第三八一號、三十年上字第四八二、八一六號判例參照）。
三、本件公訴人認被告乙○○有傷害被害人丁○○之犯行，無非以告訴人丁○○之指
    訴及看守所新收被告內外傷紀錄表、診斷證明書以為斷。然訊據被告乙○○矢口
    否認有傷害丁○○之犯行，辯稱：其未與他人在刑事組裡刑求被害人，因被害人
    係現行犯，其身受之傷害係被逮捕時所造成云云。經查：
（一）被害人丁○○於偵訊時陳稱：「（檢察官問：你有看到何人對你刑求？）我眼
      睛被矇住起來、看不到是何人」、「（檢察官問：那位警察打你？）是三組的
      偵查員，但我不知是那一位」、「（檢察官問：幾個人打你？）聽聲音有好幾
      人，但我不知是誰」、「（檢察官問：刑求完何時解開你眼睛的膠帶？）他們
      把我灌水後，放我下來，衣服幫我穿好，又把我拖到刑事組，才把我眼睛的膠
      布解開（見八十五年度偵字第二七一０號卷第九頁背面、第十六頁背面、第十
      七頁、第三十四頁背面）。原審調查時亦稱，「（法官問：何人向你刑求知道
      ？）沒有看到，我臉被矇起來。」（原審卷第二十四頁背面及第二十五頁）、
      本院上訴審調查時陳稱：（法官問：乙○○在你被打有無在場？）他沒有打我
      」「（法官問：何時矇你眼睛？誰解開？雙手雙腳如何被綁？綁後有無被吊起
      來？則均答：「不知道，或不記得。」（見本院八十七年度上易字第七七五號
      卷第四六、四七頁），稽核卷內資料，該被害人丁○○自始至終未曾指認對其
      刑求之人即係被告乙○○，足見被告是否確有出手毆打被害人丁○○之情事，
      尚難證明。
（二）再者，該被害人丁○○係於八十五年七月二十日凌晨三時三十分許，在雲林縣
      莿桐鄉埔子林易生商號行竊時，經民眾報警，駕車逃離，為警追逐約四、五百
      公尺始被攔阻，於下車後猶跑約十公尺始被制服，當時警員係以『黃鷹別翅之
      擒拿術』將其右手抓到後面上手銬並帶回莿桐分駐所上腳鐐，於上午八時左右
      解送至分局等情，業據證人即警員丙○○、甲○○於偵查中證述明確（八十五
      年度偵字第二七一０號卷第十九至二十四頁），證人丙○○本院審理時亦證稱
      ：「（法官問：那天我和巡佐排到二至四點巡邏，發現丁○○在搬東西，我們
      覺得在半夜搬東西，覺得可疑，才向他們盤查，因為我們巡邏車過去，他逃跑
      ，我有追過去，並有拉倒在地上和他扭打，這種事情難免是受傷，受傷程度如
      何我不清楚，而且在派出所他也沒說，我是用擒拿法，黃鶯別翅是把他的手扭
      到後面逮捕，帶上車」、「（法官問：一般用黃鶯別翅當事人是否會受傷？）
      多少都會有一點手會扭到」、「（法官問：是否會骨折？）如太大力會造成骨
      折」、「（法官問：丁○○的左手骨折是否你的黃鶯別翅所造成的？）是的，
      當時他沒有向我說，至於他有無骨折，我當時是不知道。」（本院九十二年度
      重上更（二）字第二七八號卷九十二年七月十五日訊問筆錄），證人即員警丙○○偵訊亦供稱逮捕被害人時他有反抗，他們合力將他制服（八十五年偵字第
      二七一０號卷第十九反面），且證人丙○○亦稱一般使用黃鶯別翅術多少都會
      使他人之手扭到，如太大力亦可能會造成骨折，按當時員警丙○○等人逮捕被
      害人時遭其反抗，該員警等於緊急之狀況使用黃鶯別翅術之力道，尚難期待拿
      捏準確不致使人受傷，故可能造成被害人受傷，因此尚乏其他證據足以證明被
      害人受傷係被告所造成，從而僅憑上開告訴人之指稱尚難認定被告傷害之犯行
      。
四、綜上所述，足見被害人丁○○左橈骨骨折之傷害，有可能係於遭逮捕時所受之傷
    害，已如前述，且公訴人之論述，係屬推測之詞，並無確實之證據，可資採憑，
    此外，復查無其他積極之證據，可資認定被告乙○○有公訴人指訴之犯行。揆諸
    前揭規定及判例意旨，被告乙○○被訴傷害之罪尚屬不能證明。原審疏未詳審，
    遽對被告論處傷害罪刑，自有未合。被告上訴否認犯罪，指摘原判決不當，為有
    理由，應由本院將原判決予以撤銷，以不能證明被告犯罪，改諭知被告無罪之判
    決。
據上論斷，應依刑事訴訟法第三百六十九條第一項前段、第三百六十四條、第三百零
一條第一項，判決如主文。
本件經檢察官吳萃芳到庭執行職務。
中    華    民    國      九十二      年      十二      月      二十四  日
                                  臺灣高等法院臺南分院刑事第三庭
              審判長法官  陳    義    仲
                                            法官  宋    明    蒼
                                            法官  楊    子    莊
右正本證明與原本無異。
如不服本判決，應於判決送達後十日內向本院提出上訴狀，其未敘述理由者並應於提
出上訴狀後十日內向本院補提理由書（應附繕本)。
                                      法院書記官  王    全    龍
中    華    民    國      九十二      年      十二      月      二十九  日


司法院資訊處製作；財團法人民間司法改革基金會備份。
